臺灣高等法院臺中分院刑事判決　　　　94年度上訴字第1242號
上　訴　人
即　被　告　乙○原名劉漢文）.
上列上訴人因毒品危害防制條例案件，不服臺灣苗栗地方法院93
年度訴字第122號中華民國94年4月7日第一審判決 （起訴案號：
臺灣苗栗地方法院檢察署92年度偵字第4582號），提起上訴，本
院判決如下：
    主　　  文
上訴駁回。
    事實及理由
壹、犯罪事實：
  一劉漢文基於概括犯意，自民國92年8、9月間起，至同年10月
    30日林晁英、彭瑋屏遭採尿前96小時內之某時止，在苗栗縣
    公館鄉中義村5鄰204號建豐汽車修理廠內，連續無償提供而
    轉讓第二級毒品甲基安非他命若干（其轉讓數量總額未達淨
    重10公克，起訴書及原審判決均誤載為安非他命，爰依職權
    予以更正之，以下並均簡稱為安非他命）給其妻林晁英、其
    表弟彭瑋屏多次，以供其二人施用。
  二劉漢文另分別基於幫助施用第1級以及第2級毒品的概括犯意
    ，自92年2、3月間起，至同年10月30日10時前之某時止，又
    在苗栗縣公館鄉中義村5鄰204號建豐汽車修理廠內，為劉紀
    求聯絡真實姓名年籍不詳之販毒者，以便劉紀求向該人購買
    安非他命及海洛因多次，而分別連續幫助劉紀求於同一時期
    施用安非他命及海洛因多次。
貳、程序方面：
  (一)上訴人即被告乙○（原名劉漢文，下稱被告）經合法傅喚，
    無正當理由而未於審理期日到庭，爰不待其陳述逕行判決。
  (二)被告雖對於其就本案先前所為之警詢、偵訊供述，表示任意
    性、真實性均有爭執，惟經本院調查結果，認為其與事實相
    符，且並非出於不正方法取得，依刑事訴訟法第156條第1項
    ，得為證據，其理由將在後述有關被告辯解不採納理由部分
    ，詳細敘述。至於本案中被告以外之人於警詢中供述，當事
    人均表示不爭執其證據能力（原審卷第58、59頁），而未於
    言詞辯論終結前聲明異議，依刑事訴訟法第 159條之5第2項
    視為同意作為證據，經本院審酌其作成情況係在警察人員面
    前所為之供述，依法製有警詢筆錄，有一定之公信力，作為
    證據，應屬適當，依同條第1項規定，亦得為證據。
參、認定犯罪事實所憑證據和理由：
一、關於犯罪事實一部分：
  (一)證人即被告的表弟彭瑋屏已經於原審證述有關被告在上述地
    點連續將安非他命無償轉讓給他的事實明確，不惟如此，關
    於被告將安非他命轉讓給其妻林晁英之情，證人彭瑋屏在作
    證時亦表明有看過此事，且情形與他差不多（原審卷第88頁
    ）。而被告此行為的起始時間與頻率，依證人彭瑋屏於偵訊
    中之供述，是從 92年8、9月開始，約1、2個禮拜1次，每次
    被告都有將安非他命轉讓給他與林晁英（偵查卷第59頁）。
    證人林晁英在警詢時，也有說其所吸食的安非他命是由被告
    所提供的（偵查卷第9頁）。
  (二)被告在警詢時亦承認「林晁英是我老婆，我買了安非他命就
    會給用」、「有東西就會給大家一起用，彭瑋屏跟我要安非
    他命，我有拿安非他命給他用」等語 （偵查卷第7頁反面）
    。甚至在檢察官訊問時，被告還是承認有無償提供安非他命
    給林晁英與彭瑋屏（偵查卷第30頁）。
  (三)警方於92年10月30日持原審法院核發之搜索票前往上述地點
    搜索查獲林晁英、彭瑋屏後，有對其 2人進行採尿送驗，經
    檢驗結果，均呈甲基安非他命陽性反應，有苗栗縣衛生局92
    年11月10日苗衛檢字第0920019254號煙毒尿液檢驗成績書可
    憑（偵查卷第35頁），足可佐證林晁英、彭瑋屏前述所證：
    有經被告轉讓安非他命而施用等情並非虛構。另被告連續轉
    讓安非他命犯行的終止時間，亦應因此為92年10月30日林晁
    英、彭瑋屏遭採尿前96小時內之某時止。
  (四)至被告每次轉讓的數量，由於未經每次加以查獲鑑驗，無從
    確定其具體數量，但依前述證人所述，其每次轉讓僅供證人
    1次施用，前後施用的期間也不超過2月，應認其轉讓數量總
    額未達行政院所定加重其刑之數量標準（即淨重10公克）。
二、關於犯罪事實二部分：
  (一)證人劉紀求於警詢中已證稱：「我有用海洛因及吸食安非他
    命」、「海洛因1包1000元，安非他命1包也是1000元，我要
    買這二樣東西，劉漢文會幫我聯絡藥頭（即販毒者）把海洛
    因跟安非他命送到修車廠給我，一手交錢，一手交貨的方式
    購得」等語（偵查卷第11頁）；於檢察官偵訊時也具結證稱
    ：「（所施用的毒品來源？）請劉漢文幫我聯絡而已，我再
    跟藥頭買」（偵查卷第37頁）。至於其於該次偵訊時雖亦證
    稱「我只是請他幫我聯絡藥頭，買過7、8次，『都是買海洛
    因』」等語，由於證人劉紀求已經死亡，有法務部戶役政連
    結作業系統查詢結果資料可證，因而無法再行傳喚作證以確
    認其真意，惟依整個偵訊對話內容以觀，並對照上述其於警
    詢中之供述，應該是指海洛因部分，有請被告聯絡過藥頭 7
    、8次， 並非被告只有聯絡藥頭購買海洛因，而沒有聯絡購
    買安非他命，否則不至於被告在回答有施用海洛因也有用安
    非他命後，隨即表示毒品來源由被告聯絡，也不會在警詢中
    說「我要買這二樣東西（指海洛因及安非他命），劉漢文會
    幫我聯絡藥頭‧‧‧」。
  (二)警方於92年10月30日持搜索票前往上述地點搜索查獲劉紀求
    後，有對其進行採尿送驗，經檢驗結果，呈現甲基安非他命
    以及海洛因陽性反應，此為前述之苗栗縣衛生局檢驗成績書
    所一併載明（因劉紀求、林晁英、彭瑋屏三人一同送驗），
    亦可見證人劉紀求之前述證詞，有客觀科學證據可為佐證。
  (三)被告在警詢、檢察官偵訊時，雖然沒有承認有幫劉紀求聯絡
    購買毒品，但卻說伊有無償拿毒品給劉紀求施用云云（偵查
    卷第7頁背面、第30頁背面） ，顯見劉紀求之施用毒品，應
    該確實與被告有所關聯。至於被告並未承認幫助聯絡購買毒
    品之事實，應該是誤認無償提供毒品給劉紀求，在法律上的
    情節較為輕微或不必因此負擔刑責所致，此對於證人劉紀求
    前述證詞之真實性並無影響。證人劉紀求連續施用毒品的來
    源既然是求諸於被告代為聯絡毒品上源，則被告連續幫助施
    用毒品的起迄時間，亦應與證人劉紀求施用毒品的起迄時間
    相近（因被告否認犯行，證人劉紀求又已經死亡，無法為更
    進一步具體的確定），依證人劉紀求於警詢中所述，即自92
    年2、3月間起至92年10月30日10時前之某時止（偵查卷第11
    頁）。
三、綜上事證，犯罪事實欄所載之被告犯行明確，可以認定。
肆、對於被告辯解本院的判斷：
    被告於原審審理中，於訊問被告程序，均保持沉默而未提出
    辯解，據其先前在準備程序表示：其從未提供毒品給彭瑋屏
    、林晁英，也不曾幫劉紀求買毒品，之所以在警詢中承認，
    是因為當時身體不適，還在醫院吊點滴，其為了趕快結束，
    才為不實之供述；在偵訊中承認，則是因為林晁英、彭瑋屏
    、劉紀求三人指認他，他才會回答是云云。惟查：
  (一)根據被告上述情節，檢警人員在詢問或訊問他的時候，並沒
    有使用強暴、脅迫或其他不正方法，被告是因為自己主觀上
    的原因而為警詢、偵訊供述，故應無自白任意性之問題。至
    於是否確實因為被告身體不適，為求結束，而為欠缺真實性
    之自白，原審為此傳喚當時詢問被告的警察即證人邱雲龍到
    庭作證。根據他的證詞雖然證實了被告當時有胰臟不適之情
    形（故拒絕警詢，見偵查卷第5頁） ，並因此通知被告家屬
    陪同去醫院，之後才又從醫院回警局進行詢問，並製作筆錄
    （審理卷第79頁），對照當時所製作之兩份警詢筆錄，亦可
    知：警察有先告知被告可以保持緘默，被告也因此表示身體
    不適而送醫，所以被告當然知道如果他的身體不舒服無法接
    受詢問，可以直接表示，警方並不會強迫他要接受詢問，因
    此如果從醫院回到警局之後，被告還是身體不舒服，並無一
    定要接受警詢。如此何以會有因為想要快點結束警詢而反於
    事實供述的道理？更何況，還是反於事實承認自己所未曾犯
    下的罪行。
  (二)如前所述，證人彭瑋屏在原審作證時，明確指證被告有關轉
    讓安非他命給他和林晁英的事情，如有虛偽誣指，何以原審
    予其與證人彭瑋屏對質時，被告竟然沉默以對？（審理卷第
    88頁）之後原審依被告要求讓他當庭重新閱讀法庭電腦螢幕
    上所記載證人彭瑋屏的證詞後，被告竟又表示沒有意見（同
    上頁），足認被告與證人彭瑋屏證詞相符之被告警詢、偵訊
    自白並無欠缺真實性。
  (三)證人邱雲龍雖然在原審問及第二次警詢有無告知權利事項時
    ，先回答沒有，嗣於閱過警詢筆錄後改稱到底有無講因時間
    久了，忘了（審理卷第82頁），但第二份警詢筆錄確實有記
    載偵查人員告知被告權利，被告亦特別在該處簽名、按捺指
    印（偵查卷第5頁反面） ，再加上先前在第一次警詢時已經
    告知被告權利，被告也因此沒有接受警詢，故被告應該十分
    明瞭自己權利，因而亦不符合刑事訴訟法第158條之2所規定
    自白不得作為證據之情形，自仍有缺證據能力。
  (四)綜前所述，本件被告的警詢、偵訊自白，具有任意性與真實
    性，亦無其他欠缺證據能力之情形，被告所為之相關辯解，
    不可採信。而本件事證亦已明確，被告保留再行聲請傳喚證
    人林晁英到庭作證，依刑事訴訟法第163條之2第2項第3款並
    無必要，應予駁回，亦附帶在此說明。
伍、論罪科刑的理由：
  (一)被告行為後，毒品危害防制條例關於轉讓毒品部分曾於93年
    1月9日修正施行，加列加重其刑之規定（該條例第8條第6項
    ），而有變更，惟本件被告之轉讓行為，因未達加重標準，
    故比較適用修正前後之規定，其結果均屬相同，應依刑法第
    2條第1項前段適用修正施行後之現行裁判時法。是被告的行
    為，係觸犯毒品危害防制條例第8條第2項的轉讓第 2級毒品
    罪以及刑法第30條第1項、毒品危害防制條例第10條第 1、2
    項的幫助施用第1、2級毒品罪。被告轉讓毒品前持有的低度
    行為應為轉讓的高度行為所吸收，不另論罪。而所謂「轉讓
    」毒品，係指未具營利意圖而授受毒品，幫助施用毒品，則
    指因他人無管道購買毒品施用，而事先約定由其幫助出面代
    購或合買並分攤價金、分受毒品。本件就轉讓部分，顯為前
    者，被告原審之辯護人謂其為幫助施用，應有誤會。
  (二)被告多次轉讓與幫助施用第1、2級毒品之行為，各均時間相
    近，方法相同，所犯各均為相同構成要件之行為，各依刑法
    第56條論以1罪，並各予以加重其刑。被告連續幫助施用第1
    、2級毒品之行為，依刑法第30條第2項減輕之；與前述的刑
    罰加重，並依法先加重後減輕之。
  (三)原審依上述事證，適用前述法條及刑法第11條前段之規定，
    並審酌被告轉讓安非他命的對象有2人，各次的數量約為1次
    可施用的量，轉讓的目的在直接供其妻、其表弟施用，前後
    連續轉讓的時間約1、2個月；幫助施用第1、2級毒品的對象
    為同一人，連續幫助的期間約為7、8個月；惟於審判中竟圖
    僥倖翻供否認而無認錯悔改之意，有必要給予較重刑罰等一
    切情狀，分別量處如原審判決主文所示之刑，並依刑法第51
    條第5款定其應執行之刑。經核原審認事用法均無不合， 其
    量刑亦屬妥適，被告上訴未提出其他有利之證據及辯解，其
    上訴意旨亦未說明有何上訴理由，逕指摘原判決不當，並無
    理由，應予駁回。
陸、適用的法律：刑事訴訟法第371條、第368條。
本案經檢察官甲○○到庭執行職務。
中　　華　　民　　國　　94　　年　　 8　　月　　16  　日
              刑事第九庭  審判長法　官　陳　筱　珮
                                法　官　趙　春　碧
                                法　官　張　國　忠
上列正本證明與原本無異。
轉讓二級毒品及幫助施用一級毒品得上訴。
幫助施用二級毒品不得上訴。
如不服本判決應於收受送達後十日內向本院提出上訴書狀，其未
敘述上訴之理由者並得於提起上訴後十日內向本院補提理由書（
均須按他造當事人之人數附繕本）。
                                書記官　林　玉　惠
中　　華　　民　　國　　94　　年　　8 　　月　　16　　日
                                                      Ｒ
